【裁判字號】    92,台上,6185
【裁判日期】    921106
【裁判案由】    違反公職人員選舉罷免法
【裁判全文】
最高法院刑事判決                              九十二年度台上字第六一八五號
    上  訴  人  甲○○
                乙○○
                丙○○
    共      同
    選任辯護人  蔡麗珠律師
                江信賢律師
                蔡文斌律師
右上訴人等因違反公職人員選舉罷免法案件，不服台灣高等法院台南分院中華民國九
十二年八月七日第二審判決（九十二年度選上訴字第六一六號，起訴案號：台灣台南
地方法院檢察署九十一年度選偵字第一八號、第二三號），提起上訴，本院判決如左
：
    主  文
原判決撤銷，發回台灣高等法院台南分院。
    理  由
本件原判決認定上訴人甲○○、乙○○、丙○○共同有其事實欄所載之犯行，因而撤
銷第一審均諭知上訴人等三人無罪之判決，改判皆論處上訴人等三人共同連續對於有
投票權之人，交付賄賂，而約其投票權為一定之行使罪刑。固非無見。
惟查：（一）、有罪之判決書，其所記載之事實及理由，前後必須互相一致，否則即
屬理由矛盾，其判決當然違背法令。原判決事實認定甲○○為台南縣歸仁鄉文化村第
十七屆村長候選人，為求順利當選，購買「抹茶蜂蜜蛋糕」，與乙○○、丙○○共同
基於買票之概括犯意，將七十二盒蛋糕載至乙○○住處，再由乙○○將其中六盒交付
丙○○，並由乙○○本人分送如原判決附表所示編號一至十一號之住戶各一盒，丙○
○則將所收其中四盒分送給如原判決附表編號十二至十五號之住戶各一盒，要求各住
戶投票給甲○○等情。亦即認上訴人等三人對於送給如原判決附表所示之十五住戶各
一盒蛋糕之行為，均成立公職人員選舉罷免法第九十條之一第一項之投票行賄罪。但
於理由欄一、(四)卻又謂如原判決附表編號三之徐耿榮，其戶內完全未有投票權人；理
由欄三復認上訴人等三人對於其附表所示有投票權之住戶交付蛋糕賄賂，而約其投票
權為一定行使之行為，方應成立上開投票行賄罪，似認上訴人等三人對於交付蛋糕予
徐耿榮部分不成立該罪。則其上開事實之記載與理由之論述已前後不一，自有判決理
由矛盾之違法。（二）、共同正犯，包括同謀犯及實施正犯，均應在共同之犯罪計畫
內，亦即犯意聯絡範圍內，由其中一部分人實施犯罪之行為，或各自分擔犯罪行為之
一部分，而有相互利用他人之行為，遂行其犯罪之目的，始克相當。原判決事實記載
甲○○購買「抹茶蜂蜜蛋糕」後將其中七十二盒載至乙○○處，而乙○○將其中六盒
送至丙○○住處，交由丙○○分送，其餘由其自行分送；如果無訛，丙○○就除其本
人收受分送部分外，其餘由乙○○留下自行分送部分，丙○○是否知情而有共同之犯
意聯絡？事實尚欠明朗，原審未詳加調查，亦未於判決理由內詳為說明其認定之理由
，遽認丙○○對於原判決事實欄所載全部犯行均有犯意聯絡及行為分擔之共同正犯，
自嫌速斷。以上，或為上訴意旨所指摘，或為本院得依職權調查之事項，應認原判決
有撤銷發回更審之原因。
據上論結，應依刑事訴訟法第三百九十七條、第四百零一條，判決如主文。
中      華      民      國    九十二    年     十一     月      六      日
                              最高法院刑事第十一庭
                                  審判長法官  張  淳  淙
                                        法官  謝  俊  雄
                                        法官  蘇  振  堂
                                        法官  張  春  福
                                        法官  呂  丹  玉
      右正本證明與原本無異
                                              書  記  官
中      華      民      國    九十二    年     十一     月     十三     日


司法院資訊處製作；財團法人民間司法改革基金會備份。
